臺灣高等法院臺中分院刑事判決　　　　100年度上訴字第739號
上　訴　人
即　被　告　 黃彥豪
上列上訴人因違反毒品危害防制條例案件，不服臺灣彰化地方法
院100年度訴字第128號中華民國100年2月16日第一審判決（起訴
案號：臺灣彰化地方法院檢察署99年度毒偵字第2457號），提起
上訴，本院判決如下：
    主    文
上訴駁回。
    理    由
一、按依刑事訴訟法第350條、第361條、第362條、第367條規定
    ，不服地方法院之第一審判決而上訴者，須提出上訴書狀，
    並應敘述具體理由，為上訴必備之程式；其所提出之書狀未
    敘述上訴理由，或僅曾以言詞陳述上訴理由者，均應於上訴
    期間屆滿後20日內補提理由書於第一審法院。第一審法院經
    形式審查，認逾期未補提上訴理由者，應定期間先命補正；
    逾期未補正者，為上訴不合法律上之程式，應以裁定駁回。
    倘已提出上訴理由，但所提非屬具體理由者，則由第二審法
    院以上訴不合法律上之程式，判決駁回。而所謂具體理由，
    必係依據卷內既有訴訟資料或提出新事證，指摘或表明第一
    審判決有何採證認事、用法或量刑等足以影響判決本旨之不
    當或違法，而構成應予撤銷之具體事由，始克當之（例如：
    依憑證據法則具體指出所採證據何以不具證據能力，或依憑
    卷證資料，明確指出所為證據證明力之判斷如何違背經驗、
    論理法則）；倘僅泛言原判決認定事實錯誤、違背法令、量
    刑失之過重或輕縱，而未依上揭意旨指出具體事由，或形式
    上雖已指出具體事由，然該事由縱使屬實，亦不足以認為原
    判決有何不當或違法者（例如：對不具有調查必要性之證據
    ，法院未依聲請調查亦未說明理由，或援用證據不當，但除
    去該證據仍應為同一事實之認定），皆難謂係具體理由，俾
    與第二審上訴制度旨在請求第二審法院撤銷、變更第一審不
    當或違法之判決，以實現個案救濟之立法目的相契合，並節
    制濫行上訴（最高法院97年度臺上字第892號刑事判決意旨
    參照）。是以上訴人之上訴書狀或補提之上訴理由書，雖有
    敘述上訴理由，惟並未具體敘述第一審判決有上述違法、不
    當情形，即與未敘述具體理由無異，其所為上訴，即不符合
    上訴之法定要件。
二、經查，原審法院認為被告黃彥豪所犯為死刑、無期徒刑、最
    輕本刑為3年以上有期徒刑或高等法院管轄第一審案件以外
    之罪，並於原審法院行準備程序時就被訴事實為有罪之陳述
    ，原審法院合議庭依刑事訴訟法第273條之1第1項規定，裁
    定改由受命法官獨任行簡式審判程序。實體部分查被告所為
    之犯罪事實，業據被告迭於警詢、偵訊及原審審理中均坦承
    不諱，且被告於99年11月5日經警採集其尿送檢驗結果，確
    呈嗎啡、可待因及甲基安非他命陽性反應，此有彰化縣警察
    局鹿港分局委託檢驗尿液代號與真實姓名對照認證單1紙、
    詮昕科技股份有限公司於99年11月18日濫用藥物尿液檢驗報
    告1紙及臺灣彰化地方法院檢察署檢察官強制到場（強制採
    驗尿液）許可書1紙在卷可稽；足認被告任意性自白與事實
    相符。被告前因施用毒品案件，經送戒治所施以強制戒治，
    嗣經法院裁定停止戒治，所餘戒治期間付保護管束，於91年
    5月28日停止處分出監，於91年10月19日保護管束期滿視為
    執行完畢，於上開強制戒治執行完畢釋放後5年內，又因施
    用第1、2級毒品案件，經本院以94年度訴字第2007號分別判
    處有期徒刑1年、7月，應執行有期徒刑1年6月，上訴後，由
    臺灣高等法院臺中分院以95年度上訴字第784號判決上訴駁
    回而確定等情，有前開案號刑事判決書、臺灣高等法院被告
    前案紀錄表各1份在卷可參，此次再犯本件施用毒品罪，仍
    應依毒品危害防制條例第10條之規定處罰（最高法院95年度
    第7次刑事庭會議決議參照）。按海洛因、甲基安非他命分
    別為毒品危害防制條例第2條第2項第1、2款所明定之第1級
    毒品、第2級毒品。核被告黃彥豪所為，係犯毒品危害防制
    條例第10條第1項之施用第1級毒品罪，及同條第2項之施用
    第2級毒品罪。其非法持有第1級毒品海洛因、第2級毒品甲
    基安非他命之低度行為，已為其施用之高度行為所吸收，均
    不另論罪。被告所犯上開2罪間，犯意各別，行為互異，應
    予分論併罰。又被告有如犯罪事實欄所述之前案科刑及執行
    紀錄，有卷附臺灣高等法院被告前案紀錄表可按，其受有期
    徒刑之執行完畢，5年以內故意再犯有期徒刑以上之罪，為
    累犯，應依刑法第47條第1項之規定，各加重其刑。爰審酌
    被告前因施用毒品，經強制戒治之處分及科處刑罰後，猶不
    思戒絕革除惡習，再為本件犯罪，顯見其對毒品依賴性甚高
    ，未能徹底認識毒品對人體之危害，亦未因前所受強制戒治
    處分及刑罰而記取教訓，及其犯罪之動機、犯罪所生危害主
    要係戕害自身健康等一切情狀，認公訴檢察官具體求處有期
    徒刑1年2月、10月，尚嫌過重，爰分別量處如主文所示之刑
    ，並依刑法第51條第5款之規定，定其應執行之刑。從形式
    上觀察並無任何採證認事、用法或量刑之不當或違法。
三、被告黃彥豪提起本件第二審上訴，其上訴理由略以：上訴人
    即被告黃彥豪施用毒品遭受法律追究責任，此乃天經地義，
    咎由自取之事，附加上訴人前科累累，不思悔改，繼而再犯
    之事實，恐連鈞長觀其犯後態度良好酌予從輕量刑仍有所不
    能，惟上訴人感染HIV人類後天免疫缺乏症候群已有多年，
    另罹有嚴重糖尿病症，長年纏於苦疾，心情鬱悶，導致身體
    狀況是每況愈下，上訴人無瞻以此牽強理由，作為行為推託
    之詞，並心甘情願勇於承擔法律訴諸之刑責，然而上訴人另
    有案件待審，今誠實據報，著實懼怕往後案件再判相加刑期
    ，不是上訴人如風中蠟燭之身軀可負擔，終而病發人亡於監
    所，今日，上訴人對所犯之罪，確已深感後悔，甚連上訴理
    由也無言侃侃而述，以自白替代，懇請鈞長念及上述情由，
    准予上訴人之所請，重新評估犯後態度，酌予美沙冬替代療
    法代替刑責或從輕量刑判決，爰依法提起上訴云云。
四、惟按刑罰之量定，為事實審法院自由裁量之職權，倘其所量
    之刑並未逾越法定刑之範圍（即所謂外部界限），復無違反
    比例或罪刑相當原則之情形（即所謂內部界限）者，自不得
    任意指為違法，最高法院97年度台上字第3096號、97年度台
    上字第2615號判決意旨可資參照。經查原審判決理由已詳予
    載明審酌被告之素行，其前已因違反毒品危害防制條例施以
    觀察勒戒、強制戒治處分，然竟不知戒絕毒癮，復因施用毒
    品案件經判處有期徒刑在案，並說明本件被告施用第一、第
    二級毒品之犯行於91年10月19日間強制戒治處分執行完畢釋
    放後五年後所為，然因被告於91、94、95、97年間均曾再因
    施用毒品犯行分別經判刑確定，依最高法院95年5月9日95年
    第7次刑事庭會議決議，被告再犯本件犯行不適用93年1月9
    日施行之毒品危害防制條例第20條、第23條之規定，仍應依
    法論科，且審酌被告前因施用毒品，經強制戒治之處分及科
    處刑罰後，猶不思戒絕革除惡習，再為本件犯罪，顯見其對
    毒品依賴性甚高，未能徹底認識毒品對人體之危害，亦未因
    前所受強制戒治處分及刑罰而記取教訓，及其犯罪之動機、
    犯罪所生危害主要係戕害自身健康等一切情狀，認公訴檢察
    官具體求處有期徒刑1年2月、10月，尚嫌過重等情狀，爰分
    別量處有期徒刑10月及有期徒刑6月，並定應執行有期徒刑
    1年2月，顯已注意適用刑法第57條之規定，原審在法定刑之
    範圍內為上開量刑，並無顯然失輕、失重而違背罪刑相當原
    則之情形，尚難指為違法。被告上訴意旨稱其感染HIV人類
    後天免疫缺乏症候群多年，另罹有嚴重糖尿病症，長年纏於
    苦疾，心情鬱悶，導致身體狀況每況愈下，且另有案件待審
    ，今誠實據報，著實懼怕往後案件再判相加刑期，不是被告
    如風中蠟燭之身軀可負擔，終而病發人亡於監所云云，而認
    原審判決量刑過重，形式上雖已指出具體事由，然依上開事
    由，尚不足以認為原判決有何足以影響原審判決之不當或違
    法，揆諸上開規定及說明，本件上訴顯無具體理由而不合法
    定程式，應予駁回，並不經言詞辯論為之。
五、至於被告上訴意旨所提之請求施以美沙冬之替代療法，此乃
    犯施用毒品罪者，於犯罪未發覺前，自動向行政院衛生署指
    定之醫療機構請求治療時，檢察官依據刑事訴訟法第253條
    之2第1項第6款之規定，於其為緩起訴處分時，命被告於一
    定期間內完成戒癮治療，此依同法第253條之1第1項規定，
    係由檢察官參酌刑法第57條所列事項及公共利益之維護，認
    以緩起訴為適當者，得為緩起訴處分，是以緩起訴處分係為
    檢察官之權限，本件被告施用毒品行為，既經檢察官提起公
    訴，即表示其認為被告不適當為緩起訴處分，法院即應依法
    審理，亦無得否令為戒癮治療而為緩起訴處分之權限，原審
    判決並無違背法令之處，上訴意旨尚有誤會。
六、據上論斷，應依刑事訴訟法第367條前段、第372條，判決如
    主文。
中    華    民    國   100    年    4     月    12    日
            刑事第六庭    審判長法  官  李  文  雄
                                法  官  黃  小  琴
                                法  官  陳  如  玲
以上正本證明與原本無異。
如不服本判決應於收受送達後10日內向本院提出上訴書狀，其未
敘述上訴理由者，並得於提起上訴後10日內向本院補提理由書（
均須按他造當事人之人數附繕本）「切勿逕送上級法院」。
                                書記官  陳  信  和
中    華    民    國   100    年    4     月    12    日